臺灣高等法院民事判決　　　　　　　　 100年度重訴字第29號
原　　　告　許妙禎
訴訟代理人　羅珮嘉
被　　　告　郭榮德
訴訟代理人　曾昭牟律師
複 代理 人　陳玫杏律師
上列當事人間侵權行為損害賠償事件，原告提起附帶民事訴訟，
經刑事庭裁定移送而來（100年度重交附民字第6號），本院於民
國100年12月13日言詞辯論終結，判決如下：
    主      文
被告應給付原告新臺幣壹仟貳佰零捌萬柒仟佰玖拾玖元，及自
民國一００年七月二十七日起至清償日止，按年息百分之五計算
之利息。
原告其餘之訴駁回。
訴訟費用由被告負擔五分之三；餘由原告負擔。
本判決第一項於原告以新臺幣肆佰零萬元為被告供擔保後，得
假執行。但被告得以新臺幣壹仟貳佰零捌萬柒仟佰玖拾玖元為
原告預供擔保而免為假執行。
原告其餘假執行之聲請駁回。
    事實及理由
一、原告起訴主張：被告於民國99年7月7日晚間11時58分許，駕
    駛車牌870-MN號計程車，搭載某女性成年乘客，沿新北市○
    ○區○○街往金城路方向行駛，行經立德街18號前，疏未將
    車輛緊靠路邊右側停車，亦未提醒乘客開啟車門時應注意來
    車，該女性乘客即貿然開啟右後車門在車道下車，適伊騎乘
    車牌QW3-262號輕型機車行經該計程車右側，閃避不及，機
    車擦撞計程車右後車門，致伊人車倒地，受有頸椎骨折脫位
    併頸脊髓損傷及四肢癱瘓之重傷害，該乘客則趁警未到前逕
    行離去。伊因系爭車禍終身需要看護且不能從事任何工作，
    受有醫療費用新臺幣（下同）29萬3,247元、看護費用1,200
    萬元、喪失勞動能力之損害1,040萬2,992元、外勞看護費用
    1,200萬元，未能負擔房屋貸款損害293萬2,689元、精神慰
    撫金500萬元之損害，合計3,062萬8,928元之損害。爰依侵
    權行為損害賠償之法律關係求為命被告如數給付及自起訴狀
    繕本送達翌日起加計法定遲延利息之判決。
二、被告則以：伊固於前揭時、地與原告發生車禍事故，致原告
    受傷，然原告就系爭車禍之發生亦有疏失，應承擔50％之責
    任；另原告因本件事故增加聘請外勞看護所需費用每月應以
    2萬1,000元為適當，其請求賠償慰撫金500萬元亦過高，應
    核減為40萬元，至房屋貸款本應由原告負擔，不能因系爭車
    禍發生轉嫁予伊；又原告已請領強制責任險160萬元，應予
    扣除云云，資為抗辯。
三、查：被告於99年7月7日晚間11時58分許駕駛車牌870-MN號計
    程車，搭載某女性成年乘客，沿新北市○○區○○街往金城
    路方向行駛，行經立德街18號前，疏未將車輛緊靠路邊右側
    停車，亦未提醒乘客開啟車門時應注意來車，該女性乘客即
    貿然開啟右後車門在車道下車，適伊騎乘車牌QW3-262號輕
    型機車行經該計程車右側，閃避不及，機車擦撞計程車右後
    車門，致伊人車倒地，受有頸椎骨折脫位併頸脊髓損傷及四
    肢癱瘓之重傷害，為兩造所不爭，且有道路交通事故現場圖
    、道路交通事故調查報告表、道路交通事故調查報告表(一)、
    (二)、現場照片12張、亞東紀念醫院出具之診斷證明書為證（
    見偵卷第12-16頁、第23-28頁、板院刑事卷第48頁）。又被
    告因系爭車禍業務過失傷害案件，經臺灣板橋地方法院以
    100 年度交易字第39號刑事判決處有期徒刑7 月，嗣檢察官
    提起上訴，經本院以100 年度交上易字第185 號駁回上訴確
    定，亦有前揭刑事判決書在卷可稽（見板院刑事卷第89- 90
    頁、本院附民卷第3-5 頁），併經本院調閱上開刑事卷宗核
    閱無誤（影本外放），是被告於上開時地駕車擦撞原告，致
    原告倒地受傷之事實，洵堪認定。
四、按汽車臨時停車時，應依車輛順行方向緊靠道路右側，但單
    行道應緊靠路邊停車。其右側前後輪胎外側距離緣石或路面
    邊緣不得逾60公分，但大型車不得逾1 公尺，在單行道左側
    臨時停車時，比照辦理，道路交通安全規則第111條第2項定
    有明文。被告以駕駛計程車為業，其於臨時停車讓乘客上下
    車時，自應注意遵守上開規定，且被告當時並無不能注意之
    情事，竟疏未注意，於該名女性乘客向其提出下車之要求時
    ，疏未將車輛緊靠道路右側讓乘客下車，且未提醒該乘客注
    意車外有無人車，而肇致本件車禍，其對車禍之發生自有過
    失。本件車禍肇事因素，經送請臺灣省臺北縣區車輛行車事
    故鑑定委員會鑑定結果，亦本同斯旨，認「被告駕駛營業小
    客車於前方號誌紅燈路口10公尺內未盡靠右臨停讓右後座乘
    客下車與後座乘客開啟車門未注意車道上來車，同為肇事原
    因」，有該會99年10月6日北縣鑑字第991110號鑑定意見書
    可參（見板院刑事卷第44-46頁），雖該不知名之女性成年
    乘客亦有「開啟車門未注意車道上來車」之肇事因素，仍無
    解於被告之過失罪責。又原告因系爭車禍受有頸椎骨折脫位
    併頸脊髓損傷及四肢癱瘓之重傷害，迄今四肢機能仍嚴重減
    損，此有亞東紀念醫院99年7月12日、100年2月26日診斷證
    明書、100年3月22日亞醫歷字第1006410150號函、國立臺灣
    大學醫學院附設醫院99年8月20日診斷證明書各1份足憑（見
    偵卷第12、38頁、板院刑事卷第48、55頁反面），衡諸被告
    之過失行為所造成原告受傷之客觀存在事實，依吾人智識經
    驗判斷，通常均有發生同樣損害結果之可能，是被告之過失
    行為與原告所受傷害之結果間，有相當因果關係。故原告主
    張被告應依侵權行為損害賠償責任，自屬有據。
五、又因故意或過失，不法侵害他人之權利者，負損害賠償責任
    ，民法第184條第1項前段定有明文；而不法侵害他人之身體
    或健康者，對於被害人因此喪失或減少勞動能力或增加生活
    上之需要時，應負損害賠償責任；另不法侵害他人之身體、
    健康、名譽、自由、信用、隱私、貞操，或不法侵害其他人
    格法益而情節重大者，被害人雖非財產上之損害，亦得請求
    賠償相當之金額，同法第193條第1項、第195條第1項前段亦
    分別定有明文。茲就原告所得請求賠償之金額，分述如下：
  (一)關於醫藥費部分：
    原告主張其因系爭車禍受傷共計支出29萬3,247元，業據提
    出醫療費用收據為證（附民卷第9-23頁），復為被告所不爭
    （見本院卷第42頁反面），堪信原告之主張為真。則原告請
    求被告賠償醫藥費用29萬3,247元，為有理由，應予准許。
  (二)看護費用部分：
  1.原告因本件車禍於99年7月7日至亞東醫院急診，同日進行緊
    急頸椎手術，診斷結果頸椎骨折脫位併頸脊髓損傷及四肢癱
    瘓，目前中樞神經系統遺存極度障害，經常需專人周密照護
    ，有亞東醫院出具之診斷證明書2份可稽（見偵卷第12頁、
    板院刑事卷第48頁），復為被告所不爭，堪認原告因本件車
    禍受有四肢癱瘓之重傷害，日常生活不能自理，需人24小時
    照護，因此支出之看護費，自屬增加生活上需要所支出之費
    用，應由被告負賠償責任明確。
  2.原告主張其為58年10月30日生，以臺灣女性平均壽命為81.9
    歲，尚有餘命40年，每月須支出聘僱外籍勞工看護費用2萬
    1,000元，業經提出印尼傭工薪資表、行政院衛生署中央健
    康保險局繳款單、行政院勞工委員會函（見本院卷第48-51
    頁），為被告所不爭（見本院卷第42頁），堪信為真正。據
    此計算原告增加支出看護費用損失，並依霍夫曼式計算法扣
    除中間利息，則原告得請求增加看護費用支出之損失金額為
    562萬2,060元（計算式：21,000×12×22.0000000＝5,622,
    060，元以下四捨五入）。是原告就此部分請求，於562萬
    2,060元範圍內，即屬有據，應予准許；逾此部分請求，應
    屬無據。
  (三)喪失工作能力部分：
  1.查：原告於本件車禍發生前任職萬國科技股份有限公司（下
    稱萬國公司），每月薪資3 萬6,222 元，業據其提出員工薪
    資清冊可佐（見本院卷第47頁），且為被告所不爭執（見本
    院卷第42頁反面），足見原告於發生本件車禍前為具有勞動
    能力之人。又原告因本件車禍中樞神經遺存極度障害，終身
    不能從事任何工作，亦有亞東醫院出具之診斷證明書為憑（
    見板院刑事卷第48頁），參以原告於車禍後四肢癱瘓，尚須
    他人終身照護，且為重度肢障，領有身心障礙手冊可考（見
    板院刑事卷第50頁），當無如其以前般從事一般性勞力工作
    之可能，被告就原告因本件車禍喪失全部工作能力亦不爭執
    （見本院卷第35頁反面），堪認原告已完全喪失勞動能力，
    減損勞動能力百分之百，應無疑問。
  2.勞動基準法第54條第1項第1款規定於97年5月14日修正退休
    年齡為65歲，是原告主張計算其自本件車禍發生（時年42歲
    ）迄65歲退休之日止，喪失勞動能力之期間為23年（見附民
    卷第4頁），應可信取。故原告得請求喪失勞動能力之損害
    ，按原告通常勞動能力每月薪資3萬6,222元計算，並依霍夫
    曼式計算法扣除中間利息，則原告所受之損害為677萬2,092
    元（計算式：36,222×12×15.0000000＝6,772,092，元以
    下四捨五入）。是原告請求喪失勞動能力損失於677萬2,092
    元範圍內，洵屬有據，逾此範圍，即無憑據。
  (四)房屋貸款部分：
    原告主張其於本件車禍發生前，負擔家庭基本開銷含每月房
    屋貸款，平均每期貸款1萬3,899元，尚有211期未還，故被
    告應賠償房屋貸款293萬2,689元云云，為被告所否認，且原
    告於本件車禍發生前本應負擔其購屋貸款本息，並非因被害
    以後始有支付房貸金額之必要，核非屬增加生活上之需要，
    自不得請求賠償。
  (五)精神慰撫金部分：
  1.按慰藉金之賠償須以人格權遭遇侵害，使精神上受有痛苦為
    必要，其核給之標準固與財產上損害之計算不同，然非不可
    斟酌雙方身分資力與加害程度，及其他各種情形核定相當之
    數額（最高法院51年台上字第223號判例意旨參照）。原告
    於本件車禍發生時，正值中壯年，因本件車禍受有頸椎骨折
    脫位併頸脊髓損傷及四肢癱瘓之重傷害，現仍無法復原，日
    常生活均不能自理，尚須他人協助照料看護，終身喪失勞動
    能力，業如前述，堪認原告因本件車禍確受有精神上痛苦，
    是原告依民法第195條規定，請求給付非財產上損害賠償，
    自屬有據。
  2.查：原告係商職畢業，於本件車禍前任職萬國公司擔任技術
    員，月薪約3萬6,222元，離婚，育有子女2人，名下有土地3
    筆、房屋1筆、汽車1輛及投資2筆，財產總額136萬7,346元
    ；被告則為高中畢業，擔任計程車司機，99年收入總額9,27
    1元，名下無財產等情，各據其陳明在卷（見本院卷第40、
    46頁），且有稅務電子閘門財產所得調件明細表可參（見本
    院卷第9-11、13-14頁），衡量兩造上開身分地位、資力，
    及本件車禍經過、被告疏失程度，並斟酌原告因本件車禍所
    受傷害嚴重，被告迄未為任何賠償等一切情狀，認原告請求
    慰撫金500萬元，猶嫌過高，應核減為100萬元，始稱允當。
  (六)綜上，原告得請求之金額合計為1,368萬3,286元（計算式：
    293,247＋5,622,060＋6,772,092＋1,000,000＝13,687,399
    ）。
六、又損害之發生或擴大，被害人與有過失者，法院得減輕賠償
    金額，或免除之，民法第217 條第1 項固有明文。惟被害人
    是否與有過失，應由損害賠償義務者負舉證責任。被告固抗
    辯：原告自被告駕駛車輛右後方往前行駛，疏未注意被告所
    駕車輛已停止前進，並有乘客下車開啟車門，致撞擊被告所
    駕駛車輛右後車門而受傷，亦與有過失云云，為原告所否認
    ，已難驟採；且據被告於警詢時供稱：「我還停在車道上等
    紅綠燈並沒有要乘客下車，乘客要拿錢給我，拿錢給我的同
    時並且自行開車門要下車，在那瞬間我就聽到碰的一聲，接
    著對方的機車就撞倒我車輛的右後車門，該騎士就倒地了」
    （見偵卷第6頁），足徵被告於停車等候紅綠燈時，該名乘
    客係突然開啟車門下車，實難期待原告有何預見或迴避結果
    發生之可能；參以本件車禍經送鑑定結果，認被告駕駛營業
    小客車與前方號誌紅燈路口10公尺內未盡右臨停讓右後座乘
    客下車與後座乘客開啟車門時未注意車道上來車，同為肇事
    原因，原告駕駛輕型機車，無肇事因素，有臺灣省台北縣區
    車輛行車事故鑑定委員會鑑定意見書可按（見板院刑事卷第
    44-46頁），被告復未舉證原告騎車有何疏失，故被告抗辯
    原告對損害之發生與有過失，主張減輕或免除賠償責任云云
    ，為無可取。
七、依強制汽車責任保險法第32條規定，保險人依本法規定所為
    之保險給付，視為被保險人損害賠償金額之一部分；被保險
    人受賠償請求時，得扣除之。本件原告已領有汽機車強制汽
    車責任險理賠金160萬元，有賠案領款狀況查詢資料可考（
    見本院卷第52頁），被告抗辯應予扣除，自屬有據。經扣除
    上開強制汽機車責任險理賠金後，被告應賠償原告損害之金
    額為1,208萬7,399元（計算式：13,687,399－1,600,000 ＝
    12,087,399）。
八、綜上所述，原告本於侵權行為法律關係請求被告賠償1,208
    萬7,399元，及自起訴狀繕本送達翌日即100年7月27日（見
    附民卷第30頁）起至清償日止，按年息5％計算之利息，為
    有理由，應予准許，逾此範圍請求，為無理由，不應准許。
    本件原告勝訴部分，兩造均陳明願供擔保，分別聲請宣告假
    執行或免為假執行，本院經審核尚無不合，爰分別酌定相當
    擔保金額准許之。至原告敗訴部分，其假執行之聲請，已失
    所附麗，併予駁回。
九、據上論結：本件原告之訴，為一部有理由，一部無理由，依
    民事訴訟法第79條但書、第463條、第390條第2項、第392條
    第2項，判決如主文。
中    華    民    國   100    年    12    月    27    日
                    民事第十八庭
                        審判長法  官  湯美玉
                              法  官  李慈惠
                              法  官  胡宏文
正本係照原本作成。
如不服本判決，應於收受送達後20日內向本院提出上訴書狀，其
未表明上訴理由者，應於提出上訴後20日內向本院補提理由書狀
（均須按他造當事人之人數附繕本）上訴時應提出委任律師或具
有律師資格之人之委任狀；委任有律師資格者，另應附具律師資
格證書及釋明委任人與受任人有民事訴訟法第466條之1第1項但
書或第2項（詳附註）所定關係之釋明文書影本。如委任律師提
起上訴者，應一併繳納上訴審裁判費。
中    華    民    國   100    年    12    月    28    日
                              書記官  王增華
附註：
民事訴訟法第466條之1（第1項、第2項）：
對於第二審判決上訴，上訴人應委任律師為訴訟代理人。但上訴
人或其他法定代理人具有律師資格者，不在此限。
上訴人之配偶、三親等內之血親、二親等內之姻親，或上訴人為
法人、中央或地方機關時，其所屬專任人員具有律師資格並經法
院認為適當者，亦得為第三審訴訟代理人。